臺灣橋頭地方法院民事簡易判決
110年度橋簡字第773號
原      告  蔡沂潔  
訴訟代理人  蔡尚宏律師
被      告  廖榮長  
訴訟代理人  林柏年  
上列當事人間請求損害賠償事件，經本院刑事庭以110年度交簡
附民字第127號裁定移送前來，本院於民國111年4月6日言詞辯論
終結，判決如下：
    主  文
被告應給付原告新臺幣壹佰壹拾陸萬參仟肆佰伍拾陸元，及其中
新臺幣壹佰萬肆仟伍佰貳拾陸元自民國一百一十年四月十六日起
；其中新臺幣壹拾伍萬捌仟玖佰參拾元自民國一百一十一年四月
二日起至清償日止，按週年利率百分之五計算之利息。
原告其餘之訴駁回。
訴訟費用由被告負擔五分之一，餘由原告負擔。
本判決關於原告勝訴部分得假執行；但被告如以新臺幣壹佰壹拾
陸萬參仟肆佰伍拾陸元為原告供擔保，免為假執行。
原告其餘假執行之聲請駁回。
    事實及理由
一、原告主張：被告於民國109年5月17日14時7分許，駕駛車號0
    000-00號自用小客車沿高雄市仁武區鳳仁路路面標有直線箭
    頭之外側車道南往北行駛至該路段與澄觀路交岔路口，欲右
    轉澄觀路往東行駛時，本應注意駕駛人駕駛汽車， 應遵守
    道路交通標線、號誌之指示行駛，車道上以白色直線 箭頭
    劃設之指向線，用以指示車輛僅得直行，不得右轉，而依當
    時天候晴、日間自然光線、視距良好、柏油路面、路面 濕
    潤、道路無缺陷、無障礙物，並無不能注意之情狀，竟疏 
    未注意及此而貿然右轉，適同向由原告騎乘之車號000-0000
     號普通重型機車（下稱系爭機車）沿鳳仁路南往北直行至
    此，見狀閃煞不及， 2 車發生碰撞，致原告人車倒地（下
    稱系爭事故），因而受有背部與骨盆鈍挫傷、腰椎第二節爆
    裂性骨折、腰椎小面關節疼痛等傷害（下稱系爭傷害）。系
    爭事故導致原告受有附表所示合計新臺幣（下同）5,720,24
    1元之損害，爰依侵權行為之法律關係提起本件訴訟等語。
    聲明：(一)被告應給付原告5,720,241元及其中5,500,000元
    自起訴狀繕本送達翌日起、其餘自111年3月31日民事變更追
    加狀繕本送達翌日起至清償日止，按週年利率5%計算之利息
    。(二)願供擔保，請准宣告假執行。
二、被告則以：對原告受傷及肇事責任不爭執，但原告已領強制
    險部分應予扣除，另就原告主張之損害以附表一「被告答辯
    」欄所示情詞抗辯。聲明：原告之訴駁回。
三、本院之判斷：
（一）按因故意或過失，不法侵害他人之權利者，負損害賠償責
      任；不法侵害他人之身體、健康、名譽、自由、信用、隱
      私、貞操，或不法侵害其他人格法益而情節重大者，被害
      人雖非財產上之損害，亦得請求賠償相當之金額；汽車、
      機車或其他非依軌道行駛之動力車輛，在使用中加損害於
      他人者，駕駛人應賠償因此所受之損害，民法第184條第1
      項前段、第195條第1項、第191條之2前段分別定有明文。
      又按駕駛人駕駛汽車，應遵守道路交通標誌、標線、號誌
      之指示；復按指向線，用以指示車輛行駛方向。以白色箭
      頭劃設於車道上。本標線設於交岔路口方向專用車道上與
      禁止變換 車道線配合使用時，車輛須循序前進，並於進
      入交岔路口後 遵照所指方向行駛。本標線如直線箭頭，
      其目的係指示直行，道路交通安全規則第90條第1 項本文
      、道路交通標誌標線號誌設置規則第188條第1 、2 項、
      第3項第1款分別定有明文。
（二）原告主張之系爭事故發生經過，業據提出高雄市政府警察
      局道路交通事故初步分析研判表為證（附民卷第11頁），
      並有本院110年度交簡字第627號刑事案件（被告因系爭事
      故之過失傷害行為經判處有期徒刑，下稱系爭刑案）卷內
      事證可稽，堪認屬實。而系爭事故發生當時天候晴、日間
      自然光線、柏油路面乾燥無缺陷、無障礙物且視距良好，
      有系爭刑案卷內之道路交通事故調查報告表可稽（警卷第
      29頁），被告未注意前開規定，導致系爭事故發生，自有
      過失且與原告所受損害有因果關係，原告主張被告應負賠
      償之責，自屬有據。
（三）原告主張因系爭事故受有附表所示損害，被告則以附表所
      示情詞置辯，經核原告主張有理由之金額合計1,375,103
      元（兩造主張、答辯、本院之判斷及證據，均詳如附表所
      示）。又原告已領取強制險給付211,647元，有保險查詢
      資料可稽（本院卷第41至45頁），此部分應予扣除，是經
      扣除後原告得請求之金額為1,163,456元。
四、從而，原告主張被告應給付原告1,163,456元，及其中1,004
    ,526元自起訴狀繕本送達翌日即110年4月16日（附民卷第15
    頁）起、其中158,930元（追加醫療費部分）自111年3月31
    日變更追加狀送達翌日即111年4月2日（本院卷第137頁）起
    ，均至清償日止，按週年利率5%計算之利息，為有理由，應
    予准許，逾此範圍之請求，則無理由，應予駁回。
五、本件原告勝訴部分係就民事訴訟法第427條訴訟適用簡易程
    序所為被告敗訴之判決，依同法第389條第1項第3款規定職
    權宣告假執行（原告雖聲明願供擔保請准假執行，但此僅在
    促請注意，本院毋庸為准駁之諭知），並依同法第392條第2
    項規定，宣告被告如預供擔保後，免為假執行。至原告敗訴
    部分，其假執行之聲請無所附麗，應予駁回。
六、本件事證已臻明確，兩造其餘主張陳述及所提之證據，經審
    酌後於本件判決結果無影響，爰不逐一論述，附此敘明。
七、本件係刑事附帶民事訴訟，而由本院刑事庭移送民事庭者，
    依刑事訴訟法第504條第2項之規定，免納裁判費，惟為因應
    訴訟過程中所生訴訟費用，仍依民事訴訟法第79條規定，諭
    知訴訟費用之負擔。
中　　華　　民　　國　　111 　年　　4 　　月　　21　　日
                  橋頭簡易庭  法      官    呂維翰  
以上正本與原本相符。
如不服本判決，應於送達後20日內，向本院提出上訴狀並表明上
訴理由，如於本判決宣示後送達前提起上訴者，應於判決送達後
20日內補提上訴理由書（須附繕本）。
中　　華　　民　　國　　111 　年　　4 　　月　　21　　日
                              書  記  官    薛如媛
附表
編號 名稱 金額(元) 原告主張 被告答辯 本院判斷 1 醫療費 313245 因系爭傷害支出之醫療費用。  109年10月12日金額45513元之診療收據（附民卷第36頁，下稱甲收據)無法確認與系爭傷害有關，其餘不爭執（本院卷第136頁)。 1.原告所主張金額扣除甲收據金額後之267,732元(計算式:313,245-45,513=267,732)部分，為被告所不爭，堪認有據。 2.甲收據為高雄長庚醫院開立，該收據僅記載金額、項目，並未記載醫療行為內容及是否與系爭事故有關，無從單獨以此認定與系爭事故之關聯性，又將甲收據上方「日期109/10/12」、下方「就醫日期:109/8/22」、「科別:手術神經外科」欄之記載，與卷內原告所提出各診斷書（附民卷第49至53頁、57頁、本院卷第99頁、第115頁、第119頁)相對照，各該診斷書雖已明確列舉原告從系爭事故發生起至111年2月間，陸續因系爭傷害至高雄長庚醫院就醫門診、住院、手術之日期，但未見診斷書記載原告曾於109年8月22日至該院神經外科就醫，仍無從佐證該診斷書與系爭事故之關聯性。再參諸卷內高雄長庚醫院勞動能力減損評估報告記載原告車禍前即有腰椎退化、滑脫致疼痛病史，並接受多次背部手術等語（本院卷第77頁），無從排除甲收據是原告因其他原因至該院就醫所致，尚難為有利原告之判斷。 2 醫療費 220241 因系爭傷害支出之醫療費用(111年3月追加部分)。 原證11金額61311元之收據所載醫療費用區間為109年5月(本院卷第121頁，下稱乙收據)，應與系爭事故無關，其餘不爭執（本院卷第136頁)。 1.原告所主張金額扣除乙收據金額後之158,930元(計算式:000000-00000=158930)部分，為被告所不爭，堪認有據。 2.乙收據為高雄長庚醫院開立，該收據僅記載金額、項目，並未記載醫療行為內容及是否與系爭事故有關，無從單獨以此認定與系爭事故之關聯性，又將甲收據下方「醫療費用區間00000000至00000000」（系爭事故發生之前）、「科別腦神經外科」、甲收據上方「日期:109/10/12」欄之記載，與卷內原告所提出各診斷書（附民卷第49至53頁、57頁、本院卷第99頁、第115頁、第119頁)相對照，各診斷書雖已明確列舉原告從系爭事故發生起至111年2月間，陸續因系爭傷害至高雄長庚醫院就醫門診、住院、手術之日期，但未見診斷書記載原告曾因系爭事故於109年10月12日至該院腦神經外科就醫，且若依前述醫療費用區間之記載，該區間更在系爭事故發生之前，均無從佐證乙收據與系爭事故之關聯性。再參諸卷內高雄長庚醫院勞動能力減損評估報告記載原告車禍前即有腰椎退化、滑脫致疼痛病史，並接受多次背部手術等語（本院卷第77頁），無從排除乙收據是原告因其他原因至該院就醫所致，尚難為有利原告之判斷。 3 看護費 213400 因系爭傷害有97日需專人照顧，以每日2200元計算，共213400元。 應確認是全日或半日看護需求。 原告主張有97日看護需求，為被告所不爭（本院卷第37頁），堪以認定，又經本院函詢高雄長庚醫院看護需求為全日或半日，該院表示需由他人照顧半日日常部分活動，有該院110年11月25日長庚院高字第1101150824號函可稽（本院卷第63頁），審酌原告主張若以半日看護計算，每日為1100元（本院卷第136頁），未逾本院職務上所知看護行情，按此計算原告得請求之看護費用為106,700元(計算式:97x1100=106700）。  4 勞動力減損 0000000 原告原從事保險員，依原告108年度所得為380,751元，換算月薪為31729元。原告因系爭傷害經診斷終身僅能從事輕便工作，按勞保失能級距7級與失能給付之給付日期比例認定，原告勞動力減損為36%，依原告年齡及國人平均餘命按霍夫曼係數計算原告勞動力減損求金額為242,544,1元。 應以醫院鑑定為準。 1.經本院送請高雄長庚醫院鑑定原告勞動力減損狀況，該院審酌原告病史、職業史、手術史、理學檢查、生理功能測試、臨床檢查、臨床診斷等資料後，依據第六版永久障礙評估指引進行AMA障害分級，依原告職業、年齡等因素調整後，並考量原告本有背部病史，因系爭事故加劇原有症狀等因素，判斷原告因系爭事故所受勞動能力減損為19%，有該院111年2月23日長高院高字第1110250116號函所附鑑定報告可稽（本院卷第71至77頁），審酌該鑑定報告由專門醫學機構所出具，又參酌上開主、客觀資料綜合研判，其判斷應屬可採。原告雖主張上開鑑定結論有低估之嫌（本院卷第136頁)，但未具體舉證說明上開鑑定有何不可信之處，無從為有利原告之判斷。 2.依高雄長庚醫院111年3月29日診斷書，原告於系爭事故發生後至該院住院，109年5月25日出院，出院後宜休養3個月，是原告自109年8月25日後應可從事工作並受有勞動能力減損之損失。又原告為51年8月12日生，未屆至勞動基準法所規定之65歲強制退休年齡（於116年8月12日屆至），應認原告至上開日期屆至止受有勞動能力減損之損害。參照原告108年間所得資料清單顯示其年收入為380,751元（附民卷第55頁)，據此依霍夫曼式計算法扣除中間利息（首期給付不扣除中間利息），原告因系爭事故受有勞動能力減損之金額為新臺幣441,741元【計算方式為：72,343×5.00000000+(72,343×0.00000000)×(6.00000000-0.00000000)=441,741.0000000000。其中5.00000000為年別單利5%第6年霍夫曼累計係數，6.00000000為年別單利5%第7年霍夫曼累計係數，0.00000000為未滿一年部分折算年數之比例(352/365=0.00000000)。採四捨五入，元以下進位】。   5 慰撫金 2,547,914 因系爭傷害時常驚恐、難以入睡，受有精神上痛苦，之慰撫金。 原告請求金額過高。 按慰藉金之賠償須以人格權遭遇侵害，使精神上受有痛苦為必要，其核給之標準固與財產上損害之計算不同，然非不可斟酌雙方身分、地位及經濟狀況與加害程度，及其他各種情形核定相當之數額。原告因系爭事故受有系爭傷害，身體、健康等人格權已受侵害，堪認精神上受有相當之痛苦，當得請求被告賠償非財產上之損害。爰審酌原告為高職肄業學歷，從事保險、照服工作；被告為碩士學歷，已退休，原告109年間有3筆所得資料，名下有5筆財產資料；被告109年間有25筆所得資料，名下有35筆財產資料，有其等警詢筆錄基本資料欄及稅務電子閘門財產所得調件明細表可稽，並考量本件被告所為前述侵害行為之內容、情境、違反注意義務之程度，原告人格權受侵害之程度、因系爭傷害所受痛苦、前開診斷證明顯示原告出院後仍持續進行手術、治療對生活所致困擾等一切情況，認原告得請求之慰撫金應以400,000元為適當。    合計5,720,241元。   合計1,375,103元。